臺灣桃園地方法院刑事判決
110年度交訴字第59號
公  訴  人  臺灣桃園地方檢察署檢察官
被      告  吳振楠


上列被告因肇事遺棄案件，經檢察官提起公訴（109年度偵字第3
4449號），嗣於準備程序中對檢察官起訴之事實為有罪之陳述，
經本院告知簡式審判程序意旨，並聽取公訴人及被告意見後，本
院合議庭裁定改依簡式審判程序審理，判決如下：
    主  文
甲○○駕駛動力交通工具發生交通事故，致人傷害而逃逸，處有
期徒刑陸月，如易科罰金，以新臺幣壹仟元折算壹日。
    事  實
一、甲○○於民國109年8月7日上午7時21分許，騎乘車號000-000
    號普通重型機車，沿桃園市桃園區民生路往中山路方向由北
    北西向南南西行駛，行經同市區民生路與三民路2段交岔口
    ，本應注意分向限制線，用以劃分路面成雙向車道，禁止車
    輛跨越行駛，且汽車行駛至交岔路口，左轉彎時，不得占用
    來車道搶先左轉，且依當時為天候晴、日間自然光線、路面
    鋪設柏油、乾燥、無缺陷、無障礙物、視距良好等情形，並
    無不能注意之情事，竟疏未注意及此，即貿然跨越分向限制
    線占用來車車道，搶先左轉灣。適有丙○○○騎乘車號000-000
    號普通重型機車同向行駛至該處，亦跨越中央分向限制線占
    用來車車道搶先左轉彎而閃避不及，其左側車身遭甲○○之上
    開機車右側車身擦撞，致丙○○○人車倒地受有左側尺骨鷹嘴
    骨折之傷害（所涉過失傷害部分，業據丙○○○撤回告訴，經
    本院為公訴不受理）。詎甲○○於肇事致人受傷後，竟未曾下
    車查看，亦未對傷者施以必要之救護或向警察機關報案，即
    置丙○○○於不顧，逕騎車離開現場。
二、案經丙○○○訴由桃園市政府警察局桃園分局報告臺灣桃園地
    方檢察署（下稱桃園地檢署）檢察官偵查後起訴。
    理  由
一、被告甲○○所犯，非死刑、無期徒刑、最輕本刑為3年以上有
    期徒刑之罪，或高等法院管轄第一審之案件，而被告於本院
    準備程序進行中，就被訴事實為有罪之陳述，經告以簡式審
    判程序之旨，並聽取檢察官、被告之意見後，本院裁定改依
    簡式審判程序進行審理。又依刑事訴訟法第159條第2項、第
    273條之2規定，簡式審判程序之證據調查，不受同法第159
    條第1項、第161條之2、第161條之3、第163條之1及第164條
    至第170條規定之限制。
二、上開犯罪事實，業據被告於準備程序及審理時均坦承不諱（
    見本院卷第34頁及第58頁），核與證人即告訴人丙○○○於警
    詢及偵查中之證述情節大致相符（見偵查卷第21頁至第25頁
    及第85頁至第88頁），並有警政知識聯網車籍資訊系統車輛
    詳細資料報表、敏盛綜合醫院診斷證明書、道路交通事故現
    場圖、道路交通事故調查報告表㈠、㈡、桃園市政府車輛行車
    事故鑑定會鑑定意見書各1份及現場照片36張在卷可稽（見
    偵查卷第19頁、第29頁、第35頁至第39頁、第45頁至第66頁
    及第115頁至119頁），足徵被告任意性自白與事實相，應堪
    採信。本案事證已臻明確，被告前揭犯行洵堪認定，應依法
    論科。
三、新舊法比較
　㈠按行為後法律有變更者，適用行為時之法律。但行為後之法
    律有利於行為人者，適用最有利於行為人之法律，刑法第2
    條第1項定有明文。查被告甲○○行為後，刑法第185條之4業
    於民國110年5月28日修正公布施行，並於同年月30日生效。
    而修正前刑法第185條之4係規定：「駕駛動力交通工具肇事
    ，致人死傷而逃逸者，處1年以上7年以下有期徒刑」，修正
    後則規定：「駕駛動力交通工具發生交通事故，致人傷害而
    逃逸者，處6月以上5年以下有期徒刑；致人於死或重傷而逃
    逸者，處1年以上7年以下有期徒刑。犯前項之罪，駕駛人於
    發生交通事故致人死傷係無過失者，減輕或免除其刑」。此
    次修正乃係基於司法院釋字第777號解釋之意旨，除將原條
    文之「肇事」修正為「發生交通事故」，以合乎法律明確性
    之原則外，就法律效果，則依行為人對法益侵害之程度，分
    別就傷者係受普通傷害、重傷害或死亡之不同情形，訂定刑
    度相異之處罰，並為兼顧個案情節輕重，就發生交通事故致
    人死傷係無過失之行為人，設有減輕或免除其刑之規定，以
    合於憲法罪刑相當原則之要求。
　㈡經比較新舊法之結果，被告甲○○對於車禍事故之發生確有過
    失責任，已如前述，而告訴人丙○○○因上開車禍事故係受有
    上開普通傷害，修正前應科處1年以上7年以下有期徒刑；修
    正後則科處6月以上5年以下有期徒刑，修正後新法所規定之
    法定刑較低而有利於被告，依刑法第2條第1項但書規定，自
    應適用修正後刑法第185條之4第1項前段之規定論處。
四、論罪科刑　
  ㈠核被告甲○○所為，係犯修正後刑法第185條之4第1項前段之駕
    駛動力交通工具肇事，致人受傷而逃逸罪。
  ㈡被告前因強制性交案件，經臺灣高等法院以99年度上更一字
    第131號判決處4年6月、3年，應執行有期徒刑5年6月確定，
    並於104年3月25日縮短刑期假釋出監，迄105年10月16日保
    護管束期滿假釋未經撤銷，其未執行之刑，以已執行論等情
　　，此有臺灣高等法院被告前案紀錄表1份在卷可參，其於有
    期徒刑執行完畢後5年之內再犯本案有期徒刑以上之罪，為
    累犯。惟參酌司法院大法官會議釋字第775號解釋意旨，本
    案所犯與前案所犯並非相同罪質之罪，且無關聯性，尚難僅
    因曾有受徒刑執行完畢之事實即遽認被告個人有何對刑罰反
    應力薄弱之特別惡性存在，倘一律加重最低本刑，致生罪刑
    不相當之疑慮，經個案裁量後，認本件於法定刑之範圍內依
    後述審酌事項量處具體之宣告刑已可充分評價被告之罪責，
    爰不依刑法第47條第1項規定加重其刑。
  ㈢爰以行為人之責任為基礎，審酌被告前有妨害性自主案件之
    科刑及執行紀錄，此有臺灣高等法院被告前案紀錄表1份在
    卷可參，素行非佳，於肇事致人受傷後，竟未停留在現場協
    助處理告訴人傷勢，即逕行離開肇事現場，欠缺法治觀念，
    所為實屬不該，惟念其犯後終能坦承犯行，知所悔悟，再參
    酌被告於本院審理時已與告訴人達成調解，並獲之原諒，兼
    衡其自陳高中畢業之智識程度、從事製造業而經濟小康之生
    活狀況（見偵卷第7頁），暨其犯罪之動機、目的、手段等
    一切情狀，量處如主文所示之刑，以示警惕。
據上論斷，應依刑事訴訟法第273條之1第1項、第299條第1項前
段，判決如主文。
本案經檢察官乙○○提起公訴，經檢察官林鈺瀅到庭執行職務。
中　　華　　民　　國　　111 　年　　3 　　月　　7 　　日
　　　　　　　　　刑事第十四庭  法　官　程欣儀
以上正本證明與原本無異。
如不服本判決應於收受判決後20日內向本院提出上訴書狀，並應
敘述具體理由。其未敘述上訴理由者，應於上訴期間屆滿後20日
內向本院補提理由書(均須按他造當事人之人數附繕本)「切勿逕
送上級法院」。 
　　　　　　　　　　　　　　　  書記官  沈詩婷　　　　　
中　　華　　民　　國　　111 　年　　3 　　月　　9 　　日

　　　　　　　　　　　　　　　
附錄本案論罪科刑法條：
修正後中華民國刑法第185 條之4
駕駛動力交通工具發生交通事故，致人傷害而逃逸者，處6月以
上5年以下有期徒刑；致人於死或重傷而逃逸者，處1年以上7年
以下有期徒刑。
犯前項之罪，駕駛人於發生交通事故致人死傷係無過失者，減輕
或免除其刑。